臺灣士林地方法院民事判決
                                     110年度勞訴字第70號
原      告  李常洪
訴訟代理人  侯冠全律師  
被      告  郁益企業股份有限公司


法定代理人  陳德三
訴訟代理人  鄭植元律師 
上列當事人間請求給付退休金差額事件，本院於民國111年1月14
日言詞辯論終結，判決如下：
    主  文
被告應給付原告新臺幣柒拾柒萬陸仟玖佰柒拾元，及自民國一百
零七年十月三十一日起至清償日止，按週年利率百分之五計算之
利息。
訴訟費用由被告負擔。
本判決第一項得假執行；但被告如以新臺幣柒拾柒萬陸仟玖佰柒
拾元為原告預供擔保，得免為假執行。
    事實及理由
一、原告主張：伊自民國78年6月16日起受僱於被告，後於107年
    9月30日申請退休。被告自87年3月1日適用勞動基準法（下
    稱勞基法），拒絕將伊87年3月1日前之年資列記入舊制退休
    金基數，僅給付伊退休金新臺幣（下同）689,670元。爰依
    勞基法第53條第1項第2款、第55條規定，請求被告給付舊制
    退休金差額776,970元（計算式：【退休前1個月平均工資46
    ,560元×基數31.5】－689,670元＝776,970元）。並聲明：被
    告應給付原告776,970元，及自107年10月31日起至清償日止
    之法定遲延利息，並願供擔保請准宣告假執行等語。
二、被告則以：原告未能提出與伊就適用勞基法前之年資有退休
    金之約定，原告雖援引伊與訴外人洪正仲之另案（即本院10
    7年度勞訴字第107號，嗣上訴為臺灣高等法院108年度勞上
    易字第117號，下稱系爭另案），然伊並非與每一員工均有
    將適用勞基法前之年資計入退休金基數之約定，此由訴外人
    黃鴻祥之退休資料可佐，系爭另案中，係因洪正仲提出伊製
    作之退休金給付通知書，該件判決始以其上之記載認定雙方
    有協商之基礎，惟本件並無相同基礎事實，自無比附援引之
    理，原告仍應證明兩造間有協商之事實存在等語置辯。聲明
    為：原告之訴駁回。
三、得心證之理由：
　㈠查本件兩造對⑴原告任職起迄日（自78年6月16日起至107年9
    月30日止）、⑵退休前一個月平均工資（46,560元）、⑶被告
    適用勞基法之時間（87年3月1日）、⑷被告已付退休金數額
    （689,670元）均不爭執，僅爭執「原告適用勞基法前之年
    資是否應計入舊制退休金計算基數」（見本院卷第241頁）
    ，茲就此爭點論述如下：
　　⒈按勞工工作年資自受僱之日起算，適用勞基法前之工作年
      資，其資遣費及退休金給與標準，依其當時應適用之法令
      規定計算；當時無法令可資適用者，依各該事業單位自訂
      之規定或勞雇雙方之協商計算之。適用勞基法後之工作年
      資，其資遣費及退休金給與標準，依勞基法第17條及第55
      條規定計算，勞基法第84條之2定有明文。又按勞基法第5
      5條第1項第1款規定：勞工退休金之給與標準為按其工作
      年資，每滿1年給與2個基數。但超過15年之工作年資，每
      滿1年給與1個基數，最高總數以45個基數為限。未滿半年
      者以半年計；滿半年者以1年計。
　　⒉查91年至106年間自被告退休之員工即訴外人林清泉、黃文
      雄、黃瑜瑾、蘇友舜、林水木，於退休時被告均將其等適
      用勞基法前、後之工作年資併計，並依勞基法第55條第1
      項規定計算退休金，有系爭另案卷內臺灣銀行信託部提供
      之退休金給付通知書可稽（見系爭另案二審卷第179、181
      、183、185、187頁）。衡諸退休金為員工整體薪酬之一
      環，亦為公司鼓勵優秀員工永任之重要制度，關於員工退
      休金之請領要件、計算標準等，一般公司係以事先建立制
      度為常態，鮮見於員工退休時，始與員工以個案議定之方
      式處理，可證依被告自訂之規定，其員工適用勞基法前之
      年資，亦可依勞基法請領退休金。
　　⒊被告雖提出黃鴻祥之員工退休申請表，抗辯其係個別與員
      工達成協議，其與原告間並無達成將適用勞基法前之年資
      應計入舊制退休金計算基數之協議云云。然91年至106年
      間自被告退休之員工均併計其等適用勞基法前、後之工作
      年資，已如前述。又細譯系爭另案中，洪正仲於107年1月
      31日自請退休時，被告於退休申請表上填載退休金基數為
      「31個」（見系爭另案一審卷第80頁），退休金舊制計算
      式記載基數為「94.7.1轉新制，舊制16年，基數15×2＋（1
      6-15）＝31個基數」，退休金總額為「66,849×31個基數＝2
      ,072,319元」（見系爭另案一審卷第81頁），臺北市政府
      勞動局於107年3月21日對被告實施勞動檢查時，詢問被告
      係如何計算洪正仲之退休金及是否發給退休金等問題，被
      告之員工即訴外人許宗堯亦陳稱：洪君於94年7月1日轉新
      制時，未結算舊制退休金，以「78年8月7日至94年7月1日
      其年資約15年11個月」，故計給洪君「31個基數」（見系
      爭另案一審卷第74頁），嗣臺北市政府勞動局進行勞動檢
      查後，以107年4月20日北市勞動字第1076010707號函表示
      ：「被告自87年3月1日起適用勞基法之規範，故勞工洪員
      於87年3月1日至94年7月1日轉換勞退新制前之年資合計7
      年4個月，依法應給予15個月舊制退休金基數，...依法應
      給予舊制退休金1,159,395元，查被告優於法令規定核算
      洪員退休金2,072,319元」（見系爭另案一審卷第24頁）
      ，被告於接獲勞動局上開函覆後，即不願意給付洪正仲超
      過115萬9,395元部分之退休金，致生系爭另案。再對照黃
      鴻祥及原告之退休時間（黃鴻祥退休日為107年4月30日，
      原告退休日為107年6月16日），均係在被告於接獲勞動局
      上開函覆後，以時序及被告歷來行為觀之，實不能排除被
      告係因接獲勞動局函覆，即個案性而非制度性地拒絕依照
      原先制度計算退休金，此由其後107年7月26日、同年10月
      31日退休之蔡德基、黃綉香仍併計其等適用勞基法前、後
      之工作年資（見另案一審卷第180、181頁）乙節亦可佐之
      。本院認為被告先前既然已有固定之制度，亦未經合法程
      序變更整體制度，自不得無故個案性更改之，故原告於被
      告適用勞基法前之年資，亦應依勞基法第55條第1項規定
      計算退休金。
　㈡又查原告退休前一個月平均工資為46,560元，為兩造所不爭
    ，已如前述。而原告適用勞退舊制得請求退休金之年資，應
    自78年6月16日算至94年6月30日，為16年又15日，依勞基法
    第55條第1項第1款規定，退休金之基數為31.5（計算式：15
    ×2＋(16-15)×1＋0.5＝31.5）。則原告得請領之退休金為1,466
    ,640元（計算式：46,560元×31.5＝1,466,640元），扣除被
    告已給付之689,670元，原告尚得請求給付776,970元（計算
    式：1,466,640-689,670＝776,970）。另依勞基法第55條第3
    項規定，雇主應於勞工退休之日起30日內給付，則原告於10
    7年9月30日自請退休，尚得請求被告自107年10月31日起加
    給按週年利率5％計算之法定遲延利息。
四、綜上所述，原告依勞基法第55條規定，請求被告給付退休金
    差額776,970元，及自107年10月31日起至清償日止，按週年
    利率5％計算之利息，為有理由，應予准許。
五、原告勝訴部分，爰依勞動事件法第44條第1、2項規定，依職
    權宣告假執行，並定被告以相當金額供擔保後，得免為假執
    行。
六、本件判決基礎已臻明確，兩造其餘攻防方法及訴訟資料經本
    院斟酌後，核與判決結果不生影響，故不另一一論述，併此
    敘明。
七、據上論結，原告之訴為有理由，依法判決如主文。
中　　華　　民　　國　  111　　年　　2　　月　　11　　日
                  勞動法庭  法　官  謝佳純
以上正本係照原本作成。
如對本判決上訴，應於判決送達後20日內向本院提出上訴狀，若
委任律師提起上訴者，應一併繳納上訴審裁判費，否則本院得不
命補正逕行駁回上訴。
中　　華　　民　　國　　111 　年　　2 　　月　　11　　日
                              書 記 官  陳怡文